【裁判字號】    98,交抗,554
【裁判日期】    980211
【裁判案由】    違反道路交通管理處罰條例
【裁判全文】
臺灣高等法院交通事件裁定             98年度交抗字第554號
抗  告  人  甲○○
即受處分人
上列抗告人因違反道路交通管理處罰條例案件，不服臺灣新竹地
方法院，中華民國97年12月29日所為裁定（97年度交聲字第547
號），提起抗告，本院裁定如下：
    主  文
抗告駁回。
    理  由
一、抗告意旨略以：「因閃車而騎至坑洞、受傷約兩個月需自付
    醫藥費及無法工作，然而如此又被開罰單，若自行離開即不
    會被開罰單，因避免他人受害而通知警察，反遭開罰單。經
    查由母親曾黃鏬妹代收，此人已過世，且非母親而是阿嘛，
    可以查證，所以本人並不知此事，也未接到罰單，等到接到
    罰單已說有人代收，但代收是誰也不知，也沒告知，因為此
    人的章已過世了，可查證，所以有異議」等語。
二、按受處分人不服道路交通管理處罰條例第8條主管機關所為
    之處罰，得於接到裁決書之翌日起20日內，向管轄地方法院
    聲明異議，道路交通管理處罰條例第87條第1項定有明文；
    次按交通法庭認聲明異議不合法律上之程式或其異議權已喪
    失者，應以裁定駁回之，道路交通案件處理辦法第18條前段
    亦設有明文規定。
三、經查：
(一)、本件原處分機關交通部公路總局新竹區監理所，認抗告人即
    受處分人甲○○騎乘車牌號碼G3Y－910號重型機車於民國（
    下同）96年5月12日下午7時15分，行經新竹縣竹北市○○○
    路陸橋時，因機車不在規定車道行駛，為新竹縣警察局竹北
    分局員警依採證照片逕行舉發，並填掣竹縣警交字第E00000
    000號舉發違反道路交通管理事件通知單（下稱舉發單）；
    嗣抗告人於應到案日期（96年8月1日）前，向原處分機關提
    出陳述，由原處分機關函請原舉發單位調查結果，仍認其有
    前揭違規行為，乃依道路交通管理處罰條例第45條第13款、
    第63條第1項第1款規定，裁處抗告人罰鍰1,800元，並記違
    規點數一點。
(二)、抗告人聲明異議意旨略以：「因閃車而騎至坑洞，受傷近兩
    個月，其間醫藥費及無法工作，又被開罰單，若異議人閃坑
    洞後即自行離開，即不會遭開罰單，如今因避免其他用路人
    受害而通知警察，反遭開罰單，並無是理，爰聲請撤銷原處
    分」等語。
(三)、查原處分機關於97年4月15日作成竹監營字第裁50－E000000
    00號裁決書後，業經送達至抗告人之住居所新竹縣竹北市○
    ○○路1302巷7弄2號，由同居人即抗告人之母曾黃鏬妹代為
    簽收在案，此有原處分機關之裁決書、交通部公路總局新竹
    區監理所送達證書（蓋有曾黃鏬妹之印文，並記載為「母代
    」）在卷足稽。是前開裁決書自97年4月18日起即已發生合
    法送達之效力。依道路交通管理處罰條例第87條第1項之規
    定，自送達之翌日（同年4月19日）起算20日，則合法提起
    聲明異議之法定期間之末日為97年5月8日，且該日非例假日
    、國定假日或休息日。然抗告人遲至97年12月2日始提出異
    議狀，此有抗告人所提出之聲明異議狀影本（依該書面上所
    蓋之收文章戳之日期為97年12月2日）附於原審卷內可按，
    是抗告人聲明異議已逾道路交通管理處罰條例第87條第1項
    所定之20日不變期間，抗告人對本件裁決書處分聲明議異不
    合法律上之程式，且無從補正，自應予以駁回。則原審依據
    道路交通案件處理辦法第18條規定，裁定異議駁回，經核原
    審裁定認事用法並無不合。
(四)、抗告意旨雖稱：「由母親曾黃鏬妹代收，此人已過世，且非
    母親而是阿嘛」等詞，但並未舉證證明，且抗告人亦陳明「
    非母親而是阿嘛」，亦即實際收受者人為其母（卷附法務部
    戶役政連結作業系統記載抗告人之母為曾陳桂英），是不論
    抗告人爭執裁決書收受證書所蓋用之印文名稱為何人，仍可
    確信係由抗告人之同居人收受，況原審裁定書之97年12月31
    日送達證書上之印文，仍為曾黃鏬妹之印文，並記載為「母
    代」），且抗告人即於98年1月7日提起抗告，足見本件文書
    確實可由抗告人同居之代收人轉知，是抗告人所陳並非可取
    。至於抗告人所主張之：「因閃車而騎至坑洞，受傷約兩個
    月需自付醫藥費及無法工作，然而如此又被開罰單，若自行
    離開即不會被開罰單，因避免他人受害而通知警察，反遭開
    罰單」等情，因其係逾期聲明異議，應從程序駁回，即無需
    審酌實體之理由。綜上，原審裁定認事用法，並無不合，本
    件抗告人之抗告為無理由，應予以駁回。
四、據上論結，應依道路交通案件處理辦法第26條，刑事訴訟法
    第412條，裁定如主文。
中    華    民    國    98    年    2     月    11    日
            刑事第十二庭  審判長法  官  蔡永昌
                                法  官  陳榮和
                                法  官  施俊堯
以上正本證明與原本無異。
不得再抗告。
                                書記官  顧哲瑜
中    華    民    國    98    年    2     月    11    日


司法院資訊處製作；財團法人民間司法改革基金會備份。
